【裁判字號】    90,訴,1202
【裁判日期】    920107
【裁判案由】    懲治盜匪條例等
【裁判全文】
臺灣臺南地方法院刑事判決                          九十年度訴字第一二二號
    公  訴  人  臺灣台南地方法院檢察署檢察官
    被      告  巳○○
                戊○○
    共      同
    指定辯護人  本院公設辯護人  丁○○
右列被告因懲治盜匪條例等案件，經檢察官提起公訴 (九十年度偵字第九六一０號、
八六六０號、九六一二號、九四五八號)，本院判決如左：
    主  文
巳○○共同連續攜帶兇器，毀越安全設備竊盜，處有期徒刑壹年陸月；又共同連續意
圖為自己不法之所有，攜帶兇器於夜間侵入住宅，以強暴、脅迫致使不能抗拒，而取
他人之物，處有期徒刑捌年，褫奪公權伍年；又共同意圖為自己不法之所有，而搶奪
他人之動產，處有期徒刑壹年。又共同連續意圖為自己不法之所有，攜帶兇器於夜間
侵入有人居住之建築物，以強暴、脅迫致使不能抗拒，而取他人之物，處有期徒刑拾
參年陸月，褫奪公權拾年，扣案之刀械乙把沒收。應執行有期徒刑貳拾年，褫奪公權
拾年，扣案之刀械乙把沒收。
巳○○被訴殺人未遂部分公訴不受理。
戊○○共同意圖為自己不法之所有，而搶奪他人之動產，累犯，處有期徒刑壹年貳月
；又共同連續意圖為自己不法之所有，攜帶兇器於夜間侵入有人居住之建築物，以強
暴、脅迫致使不能抗拒，而取他人之物，累犯，處有期徒刑拾肆年陸月，褫奪公權拾
年，扣案之刀械乙把沒收。應執行有期徒刑拾伍年，褫奪公權拾年，扣案之刀械乙把
沒收。
    事  實
一、巳○○曾因犯懲治盜匪條例等罪，經台灣桃園地方法院於民國八十一年一月二十
    九日以八十年訴字六二二號裁判判處有期徒刑十六年八月確定，甫於八十九年一
    月十七日假釋出獄，現仍假釋期間，竟不知悔改，復基於單獨或共同意圖為自己
    不法所有之概括犯意，自九十年一月三日起至同年三月十二日止，先後四次，或
    伊一人，或與綽號「炎仔」之不詳姓名成年人共同，以附表編號一、四、五、六
    （竊盜部分）所示之方式，竊取被害人王美惠等人之財物（其每次行竊之行為人
    、時間、地點、方式、被害人及所得財物均詳如附表編號一、四、五、六竊盜部
    分所示）。
二、巳○○復另基於單獨或共同意圖為自己不法所有之概括犯意，自九十年一月三日
    起至同年一月九日止，先後三次，或伊一人，或與綽號「阿文」之不詳姓名成年
    人共同，以附表編號一、二、三（強盜部分）所示之方式，強盜被害人申○○等
    人之財物（其每次強盜之行為人、時間、地點、方式、被害人及所得財物均詳如
    附表編號一、二、三強盜部分所示）。
三、巳○○復與戊○○（曾於八十二年間因犯煙毒罪，經本院判處有期徒刑二年六月
    ，於八十三間犯懲治盜匪條例罪，經本院判處有期徒刑四年，嗣經定執行刑為有
    期徒刑六年四月，於八十九年五月一日假釋期滿執行完畢）共同於附表編號十七
    號所示時地，以所示方式搶奪被害人癸○○○之財物（其搶奪之行為人、時間、
    地點、方式、被害人及所得財物均詳如附表編號十七所示）。
四、巳○○復另行起意（按其曾因另犯竊盜，經本院另案九十年易字第四四三號乙案
    發布通緝，於九十年五月二十一通緝到案收押，迄至九十年七月六日交保，其前
    開竊盜罪亦係另行起意所犯）與戊○○，復基於單獨或共同意圖為自己不法所有
    之概括犯意，巳○○與戊○○二人共同自九十年七月八日起至同年七月三十一日
    止，先後十次，以附表編號七至十四（編號八連續二次）、十六之方式，強盜被
    害人辛○○等人之財物（其每次強盜之行為人、時間、地點、方式、被害人及所
    得財物均詳如附表上開編示所示）。巳○○並單獨一人，以附表編號十五所示方
    式，強盜被害人張蕭金盆之財物乙次（其強盜之行為人、時間、地點、方式、被
    害人及所得財物均詳如附表上開編示所示）。戊○○則並另單獨一人，於附表編
    編號十八所示時地，以該編號所示方式強盜被害人丑○○之財物乙次（其強盜之
    行為人、時間、地點、方式、被害人及所得財物均詳如附表上開編號所示）。迄
    於九十年月七月三十一日九時許在台南市○○路一０二號前為警循線查獲巳○○
    ，扣得巳○○所有供渠二人共犯附表編號七至十四次、十六所示強盜罪所用之工
    具刀械（非槍砲彈藥刀械管制條例管制之刀械，起訴書誤為小武士刀）乙把。
五、案經台南市警察局及台南市警察局第四分局報請台灣台南地方法院檢察署檢察官
    偵查起訴。
    理  由
一、右罪事實，業據被告巳○○、戊○○二人於審理中坦承不諱，核與被害人申○○
    、庚○○、卯○○○、午○○、乙○○、己○○、辛○○、酉○○、辰○○、未
    ○○、丙○○、癸○○○、子○○、丑○○等人指訴情節及證人戌○○、壬○○
    、寅○○等人證述情節均相符，並有刀械乙把扣案及照片、金飾來源證明等附卷
    可參，罪證明確，被告犯行堪以認定。
二、查被告巳○○所為，所犯附表編號一所示竊盜部分，係犯刑法第三百二十一條第
    一項第一、三款之加重竊盜罪，附表編號四、五部分，係犯同法第三百二十條第
    一項之普通竊盜罪，附表編號六部分，係犯同法三百二十一條第一項第一、二款
    之加重竊盜罪。其先後四次竊盜犯行，時間緊接，犯罪構成要件相同，顯係基於
    一個概括犯意反覆為之，應依連續犯之規定論以情節較重之附表編號六所示加重
    竊盜罪一罪，並依法加重其刑。其與上開附表編號四、六所示共犯彼此間有犯意
    聯絡及行為分擔，均為共同正犯。渠二人附表編號十七號所為，係犯刑法第三百
    二十五條第一項（按起訴書附表誤載為強盜罪，並漏引法條）之搶奪罪，渠二人
    彼此間有犯意聯絡及行為分擔，均為共同正犯。渠二人於附表編號七至十四次、
    十六所為，被告巳○○附表編號一（強盜部分）、二、十五所為，被告戊○○附
    表編號十八所為部分，均係犯刑法（修正後）第三百三十條第一項、第三百二十
    八條第一項之加重強盜罪，被告巳○○附表編號三所為，係犯上開加重強盜未遂
    罪（按被告二人犯罪後，懲治盜匪條例已於九十一年一月三十日公布廢止，刑法
    第三百三十條第一項則於同日修正公佈，並於同二月一日分別失效、生效，比較
    廢止前懲治盜匪條例第五條第一項規定及上開修正後刑法第三百三十條第一項結
    果，自以適用裁判時之上開修正後刑法規定，對被告二人較為有利，因被告二人
    所犯加重強盜罪，依上開修正後刑法規定，其法定最重本刑僅為有期徒刑十五年
    ，依廢止前懲治盜匪條例上開規定，其法定最重本刑則為無期徒刑，刑度較重，
    自應依上開二規定比較，並依較輕之上開修正後刑法處斷，此亦為最高法院刑事
    庭會議決議所是認）。渠二人彼此間有就上開共犯強盜部分，有犯意聯絡及行為
    分擔，均為共同正犯。渠二人於九十年七月八日以後各十一（附表編號八有二次
    犯行）次加重強盜犯行，時間緊接，犯罪構成要件相同，顯係基於一個概括犯意
    反覆為之，應依連續犯之規定論以情節較重之附表編號十六號所示一罪，並依法
    加重其刑。被告巳○○於九十年七月八日以前其先後三次強盜犯行，時間緊接，
    犯罪構成要件相同，顯係基於一個概括犯意反覆為之，應依連續犯之規定論以情
    節較重之附表二所示一罪，並依法加重其刑。惟其矢口否認有本院前開另案竊盜
    犯行，與本案坦承竊盜犯行，二案犯意有別，行為態樣有異，應認本案是另起犯
    意，與該案無連續犯關係。被告戊○○曾於八十二年間因犯煙毒罪，經本院判處
    有期徒刑二年六月，於八十三間犯懲治盜匪條例罪，經本院判處有期徒刑四年，
    嗣經定執行刑為有期徒刑六年四月，於八十九年五月一日假釋期滿執行完畢，有
    台灣高等法院被告全國前案紀錄表一紙附卷可按，其於五年內再犯本件有期徒刑
    以上之罪，應依累犯規定依法加重其刑。其二人於附表編號八、十一以強盜行為
    同時妨害二人自由，附表編號十六號所示其一強盜行為，強取二人共有之財物，
    同時觸犯貳上揭罪名，均應依想像競合犯規定從一重處斷（惟其該妨害自由為強
    盜之實施行為，為強盜行為之一部，不另論以妨害自由罪）。被告巳○○所犯所
    犯上述四罪，被告戊○○所犯上述二罪，犯意各別，罪質互異，應予分論併罰。
    爰審酌被告二人素行非佳，分有事實欄所示前科，有台灣高等法院被告全國前案
    紀錄表二紙附卷足憑，仍不知悔改，復犯本罪，惡性非輕，犯罪所生危害及情節
    嚴重，惟審理中坦承犯行，態度良好，及渠二犯罪之動機、手段、目的等一切情
    狀，分別量處如主文所示之刑，且渠二人所犯強盜罪部分，依其犯罪之性質，本
    院並認為均有褫奪公權之必要，併分別予宣告如主文所示之褫奪公權期間，且定
    其應執行刑，以示懲儆。扣案之刀械乙把，為被告巳○○所有供渠二人共同強盜
    犯罪所用之物，業據渠二人於審判中供明在卷，應依法宣告沒收。至扣案之其餘
    物品，或非被告所有，或被告雖承認為其所有，但否認係供犯罪所用之物，辯稱
    係日常生活所用之物，本院復查無其他積極證據，足以證明為直接供犯罪所用之
    物，爰均不為沒收之諭知，併此敘明。又附表編號一所示竊盜、編號十、十六所
    示強盜、編號八所示妨害寅○○自由、強盜其母、編號十一所示妨害謝照芬自由
    等犯行，雖未經起訴，惟查該部份犯行與起訴部份，分有連續犯或想像競合犯之
    裁判上一罪關係，為起訴效力所及，本院自得併予審究，附此敘明。
三、公訴意旨另以：被告巳○○另於九十年七月三十一日上午九時許，在台南市○○
    路一０二號前持乙把小武士刀（按非槍砲條例管制刀械，已如前述）朝被害人甲○○砍殺，因認其此部份另涉有殺人未遂罪嫌云云。惟訊據被告巳○○矢口否認
    其有殺人犯行，辯稱：伊當時只是拿刀在他面前揮舞，伊是要嚇他，怕被他抓到
    ，伊沒有要殺死他的意思等語。核與證人甲○○於審理中結稱：巳○○當時是要
    脫逃，我要逮捕他，我手中有拿一支警棍，他怕我用該警棍打到他，所以巳○○
    就持刀在我面前揮舞，我持警棍阻擋，所以額頭被他劃到一刀，另外他也持刀子
    在我腹前揮舞，因為我們二人在近身博鬥，他用刀子在面前揮舞是要嚇唬我，讓
    我不能近身抓他，他沒有持刀積極朝我的身體刺殺的動作，他第二刀在我腹部前
    揮舞的時候，就被我抓住，我把刀子搶下來，他應該沒有要殺死我的意思等語相
    符，自足採信，本件被告巳○○伊僅有傷害犯意，無殺人犯意，已足認定，故此
    部自難以殺人未遂罪相繩，公訴人起訴法條尚有未洽。按告訴乃論之罪，未經合
    法告訴者，應諭知不受理之判決，刑事訴訟法第三百零三條第三款定有明文。被
    告巳○○所涉上開傷害罪部分，係告訴乃論之罪，茲經被害人甲○○於偵查中表
    示不告訴在卷，依據前開說明，此部份應為不受理判決之諭知。
四、據上論斷，應依刑事訴訟法第二百九十九條第一項前段、第三百零三條第三款，
    ，刑法第二十八條第五十六條第二條第一項前段、第三百三十條第一項（修
    正後）、第三百二十八條第一項（修正後）、第三百二十一條第一項第一款、第
    二款、第三款、第三百二十五條第一項、第五十五條第四十七條、第三十七第
    第二項、第五十一條第五款、第八款、第三十八條第一項第二款，判決如主文
    。
中      華      民      國      九十二     年     一      月      七   日
                              臺灣臺南地方法院刑事第二庭
                                  法  官    柯顯卿
右正本與原本無異。
如不服本判決，應於判決送達後十日內，向本院提出上訴狀。
                                  書記官    許悉愛
中      華      民      國      九十二     年     一      月      八   日
  附表：
  編號  行為人  犯罪時間  犯罪地點  犯罪方式、被害人及所得財物   備     考
  一    巳○○  九十年一  台南市怡  攜乙把鐮刀（戴口罩掩飾身分）
                月三日凌  安路一四  侵入一樓王美惠住處，竊取被
                晨二時二  九巷十三  害人惠美之現金七百元，得手
                十五分許  弄十一號  後，另行起意強盜，持該鐮刀
                                    ，侵入四樓蔡應娥住宅，抵住
                                    被害人申○○之脖子，脅迫交
                                    出錢財，由四樓強押其至二樓
                                    ，致使其不能抗拒，交付現金
                                    新台幣(以下同)九百五十元，
                                    並任由取走其所有頸部所戴ｋ
                                    金玉墜項鍊乙條及放置櫃子內
                                    之電話二支。
  二    巳○○  九十年一  台南縣玉  侵入庚○○住處（兼供商店使
        綽號「  月六日凌  井鄉望明  用），由阿文持剪刀乙把，用
        阿文」  晨六時許  村劉陳四  手壓注被害人庚○○之頸部，
        之不詳            十七號    強押至樓上，用塑膠布綁住其
        姓名成                      手腳，致使其不能抗拒，任由
        男子                        阿文強取其所有之金飾六兩，
                                    由巳○○強取其所有之現金一
                                    萬元。
  三    同右    九十年一  台南市總  由巳○○持乙把鐮刀，脅迫被
                月九日中  安街一段  害人卯○○○交出錢財，由阿
                午一時三  一一０巷  文出手毆打之（傷害部分未據
                十分許    七五號    告訴），經被害人極力掙扎並
                                    虛與尾蛇，而未得逞。
  四   巳○○   九十年一  台南市安  二人推由巳○○趁機竊取被害
       綽號「   月二十日  和路二段  人午○○所有之皮包乙只（內
       炎仔」   上午九時  三十四號  有二萬餘元及其身分證乙張）
       之不詳   許                  。
       姓名成
       年男子
  五   巳○○   九十年二  台南市海  趁機竊取被害人乙○○所有之
                月二十三  安路三段  黑色皮包乙只（內有二萬八千
                日晚上十  二一九巷  元、五錢重之黃金手鐲乙只、
                一時二十  五十號    身份證一張及土地銀行金融卡
                分                  一張。）
  六   巳○○   九十年三  台南縣永  由「炎仔」者把風，由巳○○持
       綽號「   月十二日  康市大橋  乙支兇器鐵棒，破壞花架及紗窗
       炎仔」   上午九時  一街七十  侵入被害人己○○住處二樓（未
       者                 三巷八號  據告訴），竊取其持有乙張六信
                                    開元分社一百萬元定存單乙張、
                                    美金五百元、新台幣五千元及林
                                    如一之花旗金融卡一張、花旗VI
                                    SA信用卡一張、大來卡一張、聯
                            邦銀行大立伊勢丹信用卡一張。
  七   巳○○   九十年七  台南市大  由戊○○在外把風，由巳○○持
       戊○○   月八日晚  成路一段  乙把刀械（非槍砲條例管制之刀
                上七時許  八十八巷  械，以下同）侵入診所（未據告
                （起訴書  五弄六號  訴）脅迫被害人醫生辛○○交出
                誤為六月            錢財，致不能抗拒，交付予一萬
                八日）              八千元。
  八   巳○○   九十年七  台南市大  由戊○○在外把風，由巳○○持
       戊○○   月十二日  成路一段  乙把刀械侵入診所（未據告訴）
                上午十一  八十八巷  ，先脅迫被害人醫生辛○○，致
                時        五弄六號  使其不能抗拒，交付予新台幣四
                                    千餘元。巳○○得手後，復持該
                                    刀強押患者寅○○及其母親至診
                                    所後後面，脅迫其母交出錢財，
                                    致其母不能抗據，強取其母所有
                                    之懸掛於頸部之項鍊乙條。
  九   巳○○   九十年七  台南市大  由戊○○在外把風，由巳○○持
       戊○○   月十四日  成路一段  乙把刀械，侵入診所（未據告訴
                下午一時  八十八巷  ），脅迫害人辛○○交出錢財，
                四十分    五弄六號  致使其不能抗拒，交付予新台幣
                                    六千元。
  十   巳○○   九十年七  台南市安  二人趁機侵入戌○○住處（未據
       戊○○   月十六日  北路一七  告訴），由巳○○持乙把刀械，
                下午一時  ０之一號  脅迫被害人戌○○不要出聲，否
            二十分至  二樓      則要將之殺害，由戊○○綑綁被
                三十分許            害人戌○○，致使其不能抗拒，
                                    任由巳○○強取其所有之現金二
                                    萬餘元。
  十   巳○○   九十年七  台南市富  二人侵入酉○○經營之雜貨店（
  一   戊○○   月二十五  北街八十  未據告訴），由巳○○持乙把刀
                日下午一  六號      械，脅迫被害人酉○○交付錢財
                時四十分            ，由戊○○以膠帶綑綁其及其女
                                    兒謝照芬並封住其嘴，致使謝登
                                    連不能抗拒，任由巳○○強取其
                                    所有之現金一千五百元及四包香
                                    煙。
  十   巳○○   九十年七  台南市民  二人侵入辰○○經營之文具店（
  二   戊○○   月二十五  權路三段  未據告訴），由巳○○持乙把刀
                日下午三  三０一號  械，抵住被害人辰○○之脖子，
                時三十分            由戊○○由背後抓住郭女致使其
                                    不能抗拒，任由巳○○強取其持
                                    有現金二千餘元、戒子乙只及行
                                    動電話二支。
  十   巳○○   九十年七  台南市西  二人侵入未○○經營之飯店，由
  三   戊○○   月二十六  門路二段  巳○○持乙把刀械，脅迫被害人
                日晚上九  五十九巷  未○○交付錢財，致使其不能抗
                時        十八號    拒，任由戊○○強取其所有之現
                                    金三千五百元。
  十   巳○○   九十年七  台南市中  二人侵入丙○○看顧之賓館，由
  四   戊○○   月二十七  華東路三  巳○○持乙把刀械，喝令被害人
                日晚上八  段五五一  丙○○交付錢財，致使其不能抗
                時十分    號        拒，任由戊○○強取其持有之現
                                    金一萬五千五百元。
  十   巳○○   九十年七  台南縣永  持乙把水果刀侵入張蕭金盆看顧
  五            月下旬下  康市忠孝  五金行（未據告訴）脅迫被害人
                午二時許  街一八一  張蕭金盆交付錢財，致使其不能
                          巷二號    抗拒，強取其所持有之收銀機內
                                    五百餘元。
  十   巳○○   九十年七  台南市東二人侵入壬○○、陳梅玉合夥經
  六   戊○○   月下旬晚  豐路八十  營之理髮廳，由巳○○持乙把刀
                上八時十  三九號    械，脅迫被害人壬○○、陳梅玉
                分許                交付錢財，否則將予傷害，由吳
                                    佳銘用塑膠帶綑綁被害人壬○○
                                    、陳梅玉之雙手，致使渠二人不
                                    能抗拒，任由巳○○強取渠二人
                                    共有櫃檯內之現金一萬五千元。
  十   巳○○   九十年七  台南市民  二人各騎乘乙部機車，由巳○○
  七   戊○○   月三十一  生路二段  趁被害人癸○○○不備之際，由
                日上午九  一七三巷  背後搶奪其所有皮包乙只（內有
                時許      八號前    新台幣二千元、名片皮夾乙只、
                                    鑰匙乙串）。
  十   戊○○   九十年八  台南市中  持乙把兇器螺絲起子侵入丑○○
  八            月九日晚  華東路三  看顧之賓館，近距離指向被害人
                上七時十  路三段五  丑○○，脅迫交付錢財，致不能
                五分      五一號    抗拒，強取其持有之櫃檯內新台
                                    幣一千餘元、其所有之行動電話
                                    一支。
附錄法條：
刑法第三百二十五條：
意圖為自己或第三人不法之所有，而搶奪他人之動產者，處六月以上五年
以下有期徒刑。
因而致人於死者，處無期徒刑或七年以上有期徒刑，致重傷者，處三年以
上十年以下有期徒刑。
第一項之未遂犯罰之。
刑法第三百二十一條；
犯竊盜罪而有左列情形之一者，處六月以上、五年以下有期徒刑：
一  於夜間侵入住宅或有人居住之建築物、船艦或隱匿其內而犯之者。
二  毀越門扇、牆垣或其他安全設備而犯之者。
三  攜帶兇器而犯之者。
四  結夥三人以上而犯之者。
五  乘火災、水災或其他災害之際而犯之者。
六  在車站或埠頭而犯之者。
項之未遂犯罰之。
刑法第三百三十條：
強盜罪而有第三百二十一條第一項各款情形之一者，處七年以上有期徒。
前項之未遂犯罰之。


司法院資訊處製作；財團法人民間司法改革基金會備份。
